【裁判字號】    98,上易,1939
【裁判日期】    980929
【裁判案由】    家暴傷害
【裁判全文】
臺灣高等法院刑事判決                98年度上易字第1939號
上  訴  人
即  被  告  甲○○
選任辯護人  李克欣律師
上列上訴人因家暴傷害案件，不服臺灣桃園地方法院98年度易字
第331號，中華民國98年6月24日第一審判決（起訴案號：臺灣桃
園地方法院檢察署97年度偵字第21999 號），提起上訴，本院判
決如下：
    主  文
上訴駁回。
    事  實
一、甲○○與乙○○原為夫妻，已於民國（下同）92年10月31日
    離婚，並於離婚後仍繼續同住在桃園縣八德市○○路○段133
    巷13號5樓之1 住處，2人間具有家庭暴力防治法第3條第1款
    及第2 款所稱前配偶及現有同居關係之家庭成員關係。甲○○於97年9月21日晚上6時20分許，在上開住處因故與乙○○
    發生爭執，並以手拉扯門簾及丟東西，乙○○遂上前徒手抓
    住甲○○雙手阻止其繼續丟東西，甲○○竟基於傷害人之身
    體之犯意，掙脫乙○○之雙手，徒手揮拳接續毆打乙○○之
    肩背部及上手臂等處數下，致乙○○受有右肩部挫傷、右上
    臂挫傷之傷害，嗣經乙○○報警始知上情，而循線查獲。
二、案經乙○○訴由桃園縣政府警察局八德分局報請臺灣桃園地
    方法院檢察署檢察官偵查起訴。
    理  由
壹、程序方面
一、按被告以外之人於審判外之言詞或書面陳述，除法律有規定
    者外，不得作為證據；被告以外之人於檢察事務官、司法警
    察官或司法警察調查中所為之陳述，與審判中不符時，其先
    前之陳述具有較可採之特別情況，且為證明犯罪事實存否所
    必要者，得為證據，刑事訴訟法第159條第1 項、第159條之
    2 分別定有明文。查公訴人以被害人即告訴人乙○○於警詢
    之證詞為證據，惟被告選任辯護人於本院準備程序中均否認
    其證據能力，經查被害人即告訴人乙○○於原審審理中之證
    詞，核與其等各自於警詢中之陳述情節並無前後證述不符之
    情形存在，則被害人即告訴人乙○○於警詢中所為之陳述已
    不具必要性，依上開規定，自不具證據能力。
二、次按被告以外之人於偵查中向檢察官所為之陳述，除顯有不
    可信之情況者外，得為證據，刑事訴訟法第159條之1第2 項
    定有明文。此係因上開偵查中向檢察官所為之陳述雖仍為審
    判外之陳述，但立法者衡量刑事訴訟法規定檢察官代表國家
    偵查犯罪、實施公訴，依法有訊問被告、證人、鑑定人之權
    ，且實務運作時，偵查中檢察官向被告以外之人所取得之陳
    述，原則上均能遵守法律規定，不致違法取供，其可信性極
    高，為兼顧理論與實務為由，而對「被告以外之人於偵查中
    向檢察官所為之陳述」，例外規定除有顯不可信之情況者外
    ，得為證據。查證人即告訴人乙○○自於偵查中所為之陳述
    ，業經具結，且無證據證明有受外力干擾及影響，並無顯不
    可信之情況，故上開證人等於偵查中向檢察官所為之證述，
    依前揭規定，自有證據能力。
三、被告以外之人於審判外之言詞或書面陳述，除法律有規定者
    外，不得作為證據。被告以外之人於偵查中向檢察官所為之
    陳述，除顯有不可信之情況者外，得為證據。公務員職務上
    製作之紀錄文書、證明文書，除顯有不可信之情況外，亦得
    為證據。又按被告以外之人於審判外之陳述，雖不符刑事訴
    訟法第159條之1至第159條之4之規定，而經當事人於審判程
    序同意作為證據，法院審酌該言詞陳述或書面陳述作成時之
    情況，認為適當者，亦得為證據；當事人、代理人或辯護人
    於法院調查證據時，知有刑事訴訟法第159條第1項不得為證
    據之情形，而未於言詞辯論終結前聲明異議者，視為有前項
    之同意，刑事訴訟法第159條之1、第159條之5第1項、第2項
    分別定有明文。經查，本院相關之供述或非供述證據，並無
    顯不可信之情況，檢察官、被告於準備程序中對本案之供述
    （除被害人即告訴人乙○○於警詢之陳述外）、非供述證據
    均表示無意見而同意作為證據（本院卷第30頁背面），本院
    審酌各該證據作成之狀況，亦認為適當，依前揭規定，本案
    相關之供述、非供述證據，均有證據能力。
貳、實體方面
一、訊據被告固坦承有於上揭時地拿起告訴人乙○○之行動電話
    等情，惟矢口否認有何家暴傷害之犯行，並辯稱：當時是被
    害人抱住伊，伊才將被害人撥開，伊並未毆打被害人云云，
    被告辯護人則以：被告無自證己罪之義務，而告訴人係以使
    被告受刑事追訴為目的而告訴，須提出積極證據證明。案發
    當天被告係回被告家吃飯直到9 點多才帶女兒丙○○回到與
    告訴人同居之住處，告訴人卻指訴在6 點多與被告發生爭執
    ，其指訴有瑕疵。告訴人指訴被告傷害，當場只有被告、告
    訴人及他們的女兒在，告訴人指訴被告傷害事實只是她片面
    之指訴，而告訴人提出之診斷證明書係其於報案後才去驗傷
    ，依其所述被打當時很痛，依常理應馬上去驗傷，故認該診
    斷證明書不足以證明係被告毆打告訴人成傷。原審判決不採
    證證人即被告女兒丙○○所述，係因證人對時間陳述不清，
    但證人已陳述當天爸爸沒有打媽媽之事實。被告無傷害犯行
    ，且無前科，原審量刑過重，請求諭知被告無罪，如庭上仍
    認被告有罪，請為適當量刑云云置辯。經查：
  (一)上揭犯罪事實，業據告訴人即被害人乙○○於原審審理時具
    結證稱：97年9月21日晚上6時20分左右，伊與伊女兒丙○○
    、甲○○在桃園縣八德市○○路○段133巷13號5樓之1住處的
    客廳，當時伊在客廳的沙發上看電視，丙○○在客廳周圍，
    甲○○則在客廳、飯廳來來去去，伊與甲○○不知道什麼原
    因當時曾有口角，之後甲○○情緒失控拉扯門簾，伊走過去
    甲○○拉扯門簾的地方，他就突然開始丟東西，伊就過去用
    手抓住他的手讓他不要再丟東西，但是甲○○掙開伊的手並
    揮拳打伊的肩背部及上手好幾下，伊就覺得手臂痛，之後他
    強行要將丙○○帶走，伊便叫丙○○進去房間，伊站在房間
    門口保護丙○○，但他將伊推開以打開房門並將丙○○帶出
    去，伊再往前拉住他，他又將伊推開並帶走丙○○。後來他
    將丙○○帶離家之後，又回到住處跟伊說當天他有看伊的手
    機發現伊與網友通電話等語明確（原審卷第19頁至第21頁）
    明確，核與被害人於偵查中證述情節大致相符（臺灣桃園地
    方法院檢察署97年度偵字第 21999號卷第13頁至第14頁），
    足見上揭事實，均是被害人親身經歷，方可能對該等被害過
    程與情節，指訴歷歷，且被害人所指訴遭傷害之部位，亦與
    被害人所提出之聖保祿醫院診斷證明書所載明之傷勢部位相
    符，此亦有聖保祿醫院診斷證明書乙紙附卷可稽（上開偵查
    卷第10頁），可見被害人上開證言，殊堪採信。故被告確有
    於上揭時地，因與告訴人發生爭執，徒手揮拳毆打被害人肩
    背部及上手臂數下，致被害人受有右肩部挫傷、右上臂挫傷
    之傷害之事實無訛。
  (二)被告固以前情置辯，然依被告於警詢時供稱：「伊當天晚上
    9 時多騎機車載伊女兒回伊與前妻乙○○之住處，發現乙○○尚未吃飯，伊便拿起乙○○之行動電話查看，見乙○○發
    現有跟網友聯絡，就收拾東西載伊女兒回母親家，乙○○阻
    擋，伊就推開她」云云（同上卷第6 頁），又於偵查中改稱
    ：「伊當天載伊女兒回前妻家，伊前妻正在打電腦跟網友聊
    天，伊就收拾東西回家，沒有發生拉扯，也沒有推她」云云
    （同上卷第14頁），復於同日偵查中再改稱：「伊有推伊前
    妻，但沒有打她，伊有拿前妻手機查看她是否有跟網友聯絡
    ，雖然發現仍有聯絡，但伊沒有生氣」云云（同上卷第14頁
    ），嗣於原審審理時再供稱：「當天晚上9 時許，伊與伊女
    兒丙○○回到上開住處，發現乙○○在玩電腦，伊就看她的
    手機，但她的手機是關機，伊將收機還給她，並收拾東西準
    備離開，乙○○就抱住伊，伊將她撥開」云云（原審卷第24
    頁背面），審酌被告對於案發當天究為晚上6時許或9時許發
    生發扯、是否有查看被害人之行動電話、有無與被害人發生
    拉扯及有無推被害人等情，前後供述反覆不一，已見情虛。
    再者，被告辯稱：伊只是撥開乙○○云云一節，審酌被告身
    型雖非壯碩，但仍較被害人高大，果如被告所稱僅是撥開被
    害人，被害人怎會受有右肩部挫傷及右上臂挫傷，顯見被告
    當時卻因與被害人發生爭執，而以徒手揮拳毆打被害人數下
    無誤。此外，復查無其他證據足證被告犯行係在當晚9 點多
    ，自難置信。被告上開所辯，顯係事後卸責之詞，委不足採
    。
  (三)末查，證人即被告及被害人之女兒丙○○雖於原審審理時證
    稱：「97年9 月21日當天伊不記得爸爸媽媽有無發生衝突，
    但爸爸媽媽常吵架，吵架當天爸爸沒有打媽媽」等語（原審
    卷第21頁背面），然證人丙○○對於案發當日之情形已無記
    憶，雖證人丙○○有證稱被告未打被害人等情，但究指何時
    ，恐無法特定，是無法以其證詞對被告為有利之認定。
  (四)綜上，被告及辯護人上揭所辯，不足採信，本件事證明確，
    被告犯行，洵堪認定，應予依法論科。
二、核被告所為，係犯刑法第277條第1項之普通傷害罪。按家庭
    暴力者，指家庭成員間實施身體或精神上不法侵害之行為；
    又家庭暴力罪，指家庭成員間故意實施家庭暴力行為而成立
    其他法律所規定之犯罪，家庭暴力防治法第2條第 1款、第2
    款定有明文。查被害人與被告原為夫妻，於92年10月31日離
    婚，且於離婚後仍繼續同住在桃園縣八德市○○路○段133巷
    13號5樓之1，業據被告及被害人陳述明確，並有被告個人戶
    籍資料查詢結果在卷可按（前揭偵查卷第21頁），2 人間為
    家庭暴力防治法第3條第1 款及第2款規定之前配偶及現有同
    居關係之家庭成員關係，是被告上開傷害犯行亦屬家庭暴力
    防治法第2條第2款之家庭暴力罪，惟因家庭暴力防治法之上
    開條文並無罰則規定，是以此部分傷害犯行僅依前開刑法普
    通傷害罪規定予以論罪科刑。被告基於同一傷害犯意，於同
    一時地接續毆打告訴人之肩背部及上手臂，係以一行為侵害
    同一法益，為接續犯。
三、原審認被告罪證明確，依刑法第277條第1 項、第41條第1項
    前段，刑法施行法第1條之1第1項、第2項前段之規定，審酌
    被告與被害人原為夫妻，離婚後仍同住一處，僅因被害人與
    網友聯絡一事，即與被害人發生爭執，又不思以理性和平溝
    通方式解決，反以暴力相向，不念同居情誼，致被害人受有
    右肩部挫傷、右上臂挫傷等傷害，身心受創嚴重，且迄今尚
    未與被害人達成和解，兼衡被告犯後猶飾詞狡辯否認犯行，
    態度不佳，毫無悔意等一切情狀，量處有期徒刑伍月，並諭
    知如易科罰金以新臺幣1000元折算1 日之折算標準，認事用
    法，核無不合，量刑亦屬妥適，被告上訴意旨，仍執陳詞，
    空言否認犯罪，為無理由，應予駁回。
四、被告聲請傳喚證人即告訴人乙○○，惟按證人已由法官合法
    訊問，且於訊問時予當事人詰問之機會，其陳述明確，別無
    訊問之必要者，不得再行傳喚，為刑事訴訟法第196 條所明
    定。查本案證人即告訴人乙○○由原審合法訊問，並經檢察
    官、被告、被告選任辯護人交互詰問，該證人陳述明確，別
    無訊問之必要，依上開規定，自無再次傳喚證人乙○○之必
    要，被告上開聲請，應予駁回。又本案告訴人所受傷勢，經
    上開診斷書記載無訛，且所記載之傷勢尚非不可能由被告徒
    手造成，被告聲請函查告訴人之病歷，核與待證事實無必要
    關聯，亦應併予駁回，附此敘明。
據上論斷，應依刑事訴訟法第368條，判決如主文。
本案經檢察官李金定到庭執行職務。
中    華    民    國    98    年    9     月    29    日
                  刑事第三庭  審判長法  官  陳博志
                                    法  官  劉興浪
                                    法  官  許文章
以上正本證明與原本無異。
不得上訴。
                                    書記官  蔡慧娟
中    華    民    國    98    年    9     月    29    日


司法院資訊處製作；財團法人民間司法改革基金會備份。
